【裁判字號】    91,易,2512
【裁判日期】    920227
【裁判案由】    贓物
【裁判全文】
臺灣板橋地方法院刑事判決                        九十一年度易字第二五一二號
    公  訴  人  臺灣板橋地方法院檢察署檢察官
    被      告  丙○○
                乙○○
右列被告因贓物案件，經檢察官提起公訴 (九十一年度偵字第一三二○一號)，本院
判決如左：
    主  文
丙○○故買贓物，處拘役肆拾日，如易科罰金，以參佰元折算壹日。
乙○○無罪。
    事  實
一、丙○○係在台北縣三重市重新橋下跳蚤市場販賣行動電話配件及中古行動電話之
    攤商，並兼有從事收購中古行動電話之業務，於民國九十一年六月二日十時三十
    分許，明知年籍身分不詳之成年男子所持有之國際牌ＧＤ－九二型中古行動電話
    （機身序號為000000000000000號）一支，係屬來路不明之贓物
    甲○所有於九十一年六月二日七時二十分許，在台北市○○路○段三四六巷口，
    為不詳之人士所搶奪），竟仍以新台幣（下同）一千元之代價，加以收購之，並
    隨即於同年月九日（公訴人誤載為二日），以二千一百元之代價，轉賣予不知情
    之乙○○，再由乙○○將其向台灣大哥大股份有限公司所申請之行動電話門號Ｓ
    ＩＭ卡0000000000號連接至該行動電話上使用。嗣因甲○於事發後立
    即報警處理，經警方調閱搭配該行動電話之門號通聯記錄，始循線查知上情。
二、案經甲○訴由台北市政府警察局移送台灣板橋地方法院檢察署檢察官偵查起訴。
    理  由
壹、有罪部分
一、訊據被告丙○○固坦承買受上開行動電話一事，惟均矢口否認有何故買贓物之犯
    行，辯稱：不知該手機係贓物，手機伊是向同行丁○○買的，丁○○收購時伊並
    不在場，那時在上廁所，上廁所回來後丁○○有告知伊手機之來路，說是年約五
    十來歲，本來要登記身分證，後來信任賣手機者就沒有登記，丁○○並告知伊有
    用ＳＩＭ卡測試，表示手機是好的，應該沒問題云云。經查：
    （一）前開國際牌ＧＤ－九二型機身序號000000000000000號之
          行動電話係甲○所有，於九十一年六月二日七時二十分許，在台北市○○
          路○段三四六巷口，連同皮包內之現金三百元、國民身分證、駕駛執照、
          信用卡、金融卡等物，為不詳之人士所搶奪之事實，業經告訴人甲○於警
          詢時指證明確，且有贓物認領保管單一張附卷可稽，是該支行動電話確係
          告訴人遭搶奪之贓物足堪認定。
    （二）再查，證人丁○○於本院調查時證稱：伊是在台北縣三重市重新橋下跳蚤
          市場擺攤位，那天剛好是星期天睡的比較晚，去時沒位置可以擺，所以就
          跟丙○○擺在一起，因為在別人之攤位擺，基於職業道德之原因，不能在
          別人之攤位收購中古機，而當天丙○○很忙，正在幫別人修理中古機，伊
          就幫丙○○測試、沒問題之後，機子、客戶就交給丙○○自己處理，黃榮
          成當時就在伊左側不到一公尺處，伊測試時丙○○就在伊旁邊，也知道那
          人年約五十來歲，丙○○就收走，也沒要求客戶提供身分證，因為是別人
          的，所以就沒有管等語綦詳（詳參本院九十一年十一月十二日訊問筆錄）
          。且證人丁○○經本院送測謊就「買賣系案手機時丙○○在場」之問題，
          經測試無情緒波動之反應，研判未說謊。而被告丙○○就「買買系案之手
          機時其未在場」經測試呈情緒波動反應，研判有說謊等情。亦有法務部調
          查局九十二年一月八日調科參字第09100801560號測謊報告書在卷足稽，
          證人之前揭證詞自堪採信，是被告辯稱：收購時伊不在場云云，自不足採
          。而每支行動電話均有一機身序號，且在與門號ＳＩＭ卡連接使用時，極
          易為人查知發話者之身分，此為稍具一般知識之人均可得知之常識，參以
          販入中古行動電話之中極可能係屬贓物，亦為一般中古行動電話收購商所
          應具備之常識，是以為避免買入贓物，一般中古行動電話收購商均會要求
          販賣中古行動電話之客人留下身分資料，以供日後查考之用，已成為業界
          之不成文習慣，並業據證人丁○○到庭證述屬實，而被告丙○○既自承從
          事販售中古行動電話之攤商已有四、五年之久，對此理應知之甚詳，卻在
          未要求對方留下任何身分資料之情形下，任意購買該行動電話，顯有違一
          般常情，是被告丙○○對於該行動電話係屬來路不明之贓物一事，應已所
          有認識，且並不違背其本意。
      三、綜上所述，本件事證明確，被告丙○○故買贓物之犯行，洵堪認定。
二、核被告丙○○所為，均係犯有刑法第三百四十九條第二項之故買贓物罪。爰審酌
    被告丙○○之素行，犯罪動機，犯罪所生之危害，犯後態度等一切情狀，量處如
    主文所示之刑併諭知易科罰金之折算標準。
貳、無罪部分
一、公訴意旨略以：被告乙○○明知國際牌ＧＤ－九二型中古行動電話（機身序號為
    000000000000000號）一支，係屬來路不明之贓物，仍於九十一
    年六月九日，以二千一百元之代價買入，因認被告乙○○亦涉犯刑法第三百四十
    九條第二項之故買贓物罪云云。
二、按犯罪事實應依證據認定之，無證據不得推定其犯罪事實，又不能證明被告犯罪
    或其行為不罰者，應諭知無罪之判決，刑事訴訟法第一百五十四條、第三百零一
    條第一項分別定有明文。次按認定不利於被告之事實，須依積極證據，茍積極之
    證據本身存有瑕疵而不足為不利於被告事實之認定，即應為有利於被告之認定，
    更不必有何有利之證據，而此用以證明犯罪事實之證據，猶須於通常一般人均不
    至於有所懷疑，堪予確信其已臻真實者，始得據以為有罪之認定，倘其證明尚未
    達到此一程度，而有合理性之懷疑存在，致使無從為有罪之確信時，即應為無罪
    之判決，此有最高法院八十二年度臺上字第一六三號判決、七十六年度臺上字第
    四九八六號、三十年度上字第八一六號等判例意旨可資參照。末按刑法第三百四
    十九條第二項之故買贓物罪，以知情故買為要件，亦即必須行為人確知所故買者
    係贓物，否則無由該當本罪，最高法院八十三年度臺上字第一七號判決亦宣示相
    同意旨，足供參考。公訴人認被告涉有故買贓物罪嫌，無非以被告坦承當時係以
    二千一百元之代價購買該支手機，主觀上對於該支行動電話比一般市價便宜，應
    已有相當之認識，且該支手機非新品，亦無任何之包裝，被告乙○○對該支行動
    電話手機之來源可疑，自無諉為不知之理為依據。訊據被告乙○○堅決否認右揭
    犯行：辯稱：伊當時去買時，有問賣的人，賣的人說手機是好的，伊亦有用自已
    之卡測試沒問題，伊買時亦有詢問老闆，老闆說不是贓物，伊才敢買，且價格也
    不是很便宜等語。經查：
    （一）被告乙○○是在跳蚤市場購買中古機，而跳蚤市場本係匯集二手物品之市
          場，且市場係擺攤位，此並據證人即中古機販賣業者丁○○證述如前，其
          成本本較開店之一般店面業者為低，自然在市場買東西會較便宜，此與常
          情並無違背，一般人亦均知悉，自無從以被告自承在市場買較便宜等語，
          推論被告對手機來源不明知悉之理。
    （二）再查，既係購買中古機自非新品，且因係他人使用過原封包裝已遭丟棄自
          屬常情，抑且，中古機之售價，雖非無參考標準可循，但仍視外況、性能
          、維修等良窳，以及求售者是否急於脫手等情況，而有所升降，本案被告
          乙○○購買價格亦非與通常交易價格顯不相當，尤無從據以推斷或臆測被
          告確屬知贓故買無疑。
三、綜右論述，公訴人所舉事證，尚有合理性之懷疑，難以確信被告乙○○之行為該
    當於故買贓物罪之要件，被告乙○○所辯無贓物之認識，應可採信，揆諸首開法
    條規定及說明，本件核屬不能證明被告乙○○犯罪，即應為無罪之諭知，以昭審
    慎。
據上論斷，應依刑事訴訟法第二百九十九條第一項前段、第三百零一條第一項，刑法
第三百四十九條第二項、第四十一條第一項前段、罰金罰鍰提高標準條例第一條前段
、第二條，判決如主文。
本案經檢察官楊仲農到庭執行職務
中      華      民      國    九十二    年      二      月    二十七    日
                                    臺灣板橋地方法院刑事第四庭
                                        法  官    徐  子  涵
右正本證明與原本無異。
如不服本判決，應於判決送達後十日內向本院提出上訴狀。
                                        書記官    彭  麗  紅
中      華      民      國      九十二      年    三    月      十      日
附錄本案論罪科刑法條全文
刑法第三百四十九條
收受贓物者，處三年以下有期徒刑、拘役或五百元以下罰金。
搬運、寄藏、故買贓物或為牙保者，處五年以下有期徒刑、拘役或科或併科一千元以
下罰金。
因贓物變得之財物，以贓物論。


司法院資訊處製作；財團法人民間司法改革基金會備份。
